【裁判字號】    96,易,5746
【裁判日期】    970115
【裁判案由】    詐欺
【裁判全文】
臺灣臺中地方法院刑事判決              96年度易字第5746號
公  訴  人  臺灣臺中地方法院檢察署檢察官
被      告  甲○○
上列被告因詐欺案件，經檢察官提起公訴（96年度偵字第21675
號），本院判決如下：
    主    文
本件公訴不受理。
    理    由
一、公訴意旨略以：被告甲○○雖可預見提供金融帳戶予他人，
    可使該帳戶為詐騙集團詐騙及存取款項之用，竟因貪圖蠅利
    ，基於幫助詐欺之犯意，於民國96年6月底之某日，在報紙
    分類廣告見代辦貸款之廣告，遂按廣告所留之聯絡方式撥打
    電話，與一真實姓名年籍不詳，僅知其綽號為「阿保」之人
    聯絡，該名為「阿保」之詐欺集團成員隨即言明若交付金融
    機構之存摺、金融卡及密碼，即可為其累積信用額度申辦貸
    款，被告甲○○因需錢孔急遂允諾之，並在臺中市○○路○
    ○道之某超商前，將其所申辦之臺灣銀行豐原分行帳號0000
    00000000號帳戶之存摺、金融卡及密碼，交付予該詐欺集團
    成員收受。而該詐欺集團取得上揭存摺及金融卡後，即意圖
    為自己不法之所有，於96年7月2日上午11時許，撥打電話予
    被害人許正明，詐稱係中華電信人員，並向被害人許正明謊
    稱其遭人冒名申辦電話，須將其帳戶內之金錢匯入安全帳戶
    監管，並要求被害人許正明先行匯款至上開甲○○之帳戶，
    被害人許正明不疑有他，因而匯款共新臺幣（下同）40萬元
    至被告甲○○前開帳戶。嗣經被害人許正明查覺受騙報警處
    理，始悉上情。因認被告所為係犯刑法第30條第1項、第339
    條第1項之幫助詐欺罪嫌等語。
二、按已經提起公訴或自訴之案件，在同一法院重行起訴者，應
    諭知不受理之判決，並得不經言詞辯論為之，刑事訴訟法第
    303條第2款、第307條，分別定有明文。
三、經查：
（一）被告甲○○另明知金融機構存摺帳戶為個人信用之表徵，
      且任何人只要有少許之金錢，均可自行到金融機構申請開
      立存款帳戶，而無特別之窒礙，並可預見將自己所有之存
      摺、金融卡及提款密碼等金融帳戶資料提供他人時，有供
      不法詐騙份子利用，而幫助他人為財產犯罪之虞，竟不違
      背其本意，基於幫助他人詐欺之犯意，於96年6月下旬某
      時，在臺中市○○○路、惠中路口附近之便利商店內，將
      其於臺灣郵政股份有限公司豐原中山路郵局開立帳號0000
      0000000000號帳戶之存摺、提款卡、密碼、印章，交付予
      真實姓名年籍不詳自稱「阿保」之成年男子。而該等真實
      姓名年籍不詳之成年男子取得上開帳戶資料後，即與其餘
      真實姓名年籍不詳之成年男子，共同基於意圖為自己不法
      所有之犯意，由該集團成員於96年7月3日上午11時30分許
      ，撥電話予范姜順娘，自稱係警政署防衛中心之值勤員警
      「周士昌」，佯稱范姜順娘之花旗銀行及聯邦銀行帳戶已
      被發現有設定為洗錢之帳戶，檢察官即將對其起訴，並將
      凍結其上揭2帳戶，倘范姜順娘按其指示，匯款至指定帳
      戶即可與嫌犯撇清關係等不實訊息，致范姜順娘陷於錯誤
      ，依其指示而匯款45萬元至甲○○之上開帳戶，嗣范姜順
      娘匯款後發覺受騙，經報警循線查悉上情之犯罪事實，業
      經臺灣臺中地方法院檢察署檢察官於96年10月2日以96年
      度偵字第20983號聲請為簡易判決處刑，並由本院於96年
      10月16日受理而繫屬在案，因認不宜以簡易判決處刑而改
      依通常程序審理在案（96年度易字第5545號；該案因被告
      於準備程序中為認罪之陳述，且同意改依簡易判決處刑，
      尚未判決），有前開聲請簡易判決處刑書、臺灣高等法院
      被告全國前案紀錄表及本院96年度易字第5545號96年11月
      30日準備程序筆錄附卷可按。
（二）而本件臺灣臺中地方法院檢察署96年度偵字第21675號起
      訴書所載之前述被告甲○○提供其所開設臺灣銀行豐原分
      行帳號000000000000號之帳戶資料予不法詐欺集團成員使
      用，使其持以向被害人許正明詐欺而取得財物40萬元等事
      實，固據被告甲○○供明在卷，核與被害人許正明於警詢
      中指述之情節大致相符，並有被害人許正明匯款資料及被
      告甲○○臺灣銀行豐原分行帳戶之開戶基本資料、交易往
      來明細等文件在卷可參，其此部分幫助詐欺犯行因被告認
      罪，固堪予認定；然被告業於本院96年度易字第5545號案
      件行準備程序中已坦承將上開臺灣銀行豐原分行帳戶連同
      臺灣郵政股份有限公司豐原中山路郵局之帳戶，同時一併
      交付予綽號「阿保」之成年人使用，本院乃欲據為簡易判
      決，有本院96年度易字第5545號96年11月30日準備程序筆
      錄在卷可憑，上開被告甲○○提供其所開立之臺灣銀行豐
      原分行帳戶及臺灣郵政股份有限公司豐原中山路郵局之帳
      戶資料供不法詐欺集團成員使用，而使渠等分別對被害人
      許正明、范姜順娘為詐騙取財，則本件公訴人於96年10月
      31日復就前揭被告甲○○提供臺灣銀行豐原分行帳號0000
      00000000號之帳戶資料予不法詐欺集團成員使用，使渠等
      持以向被害人許正明詐欺而取得財物40萬元之幫助詐欺犯
      罪事實向本院提起公訴，並於96年11月14日始繫屬於本院
      ，檢察官顯係就具有想像競合之裁判上一罪關係之同一案
      件在同一法院重行起訴，揆諸前揭說明，本院自應就被告
      甲○○本件被訴幫助詐欺之犯行，為不受理判決之諭知。
據上論斷，應依刑事訴訟法第303條第2款、第307條，判決如主
文。
中    華    民    國    97    年    1     月    15    日
                  刑事第十三庭  審判長  法  官   李秋娟
                                        法  官   黃裕仁
                                        法  官   許月馨
上正本證明與原本無異。
如不服本判決，應於送達後10日內向本院提出上訴狀（須附繕本
），上訴於臺灣高等法院臺中分院。
                                      書記官   黃美雲
中    華    民    國    97    年    1     月    15    日


司法院資訊處製作；財團法人民間司法改革基金會備份。
